【裁判字號】    96,交聲,1185
【裁判日期】    970229
【裁判案由】    違反道路交通管理處罰條例聲明異議
【裁判全文】
臺灣士林地方法院交通事件裁定
原處分機關  臺北市交通事件裁決所
異議人  即
受  處分人  甲○○
上列受處分人因違反道路交通管理處罰條例案件，對於臺北市交
通事件裁決所於民國96年8月17日所為裁決（北市裁二字第裁22
-ZAA044761號、第裁22-ZAA045343號），聲明異議，本院裁定如
下：
    主  文
異議均駁回。
    理  由
一原處分意旨略以：異議人即受處分人甲○○於民國96年5 月30
  日上午7 時37分許，及同年6 月4 日上午7 時49分許，分別駕
  駛車號T5-0786 號自用小客車，於行經國道一號北上士林小直
  線處時，違規行駛高速公路路肩，經內政部警政署國道公路警
  察局第一警察隊汐止分隊逕行舉發後，裁決機關因認異議人有
  「行駛高速公路違規使用路肩」之違規行為，而於96年8 月17
  日以北市裁二字第裁22-ZAA044761號及第裁22-ZAA045343號裁
  決書裁決書，各依道路交通管理處罰條例第33條第1 項第9 款
  規定，分別裁處罰鍰新臺幣4,000 元，並均依同條例第63條第
  1 項規定各記違規點數1 點。
二異議意旨略以：
  1.國道一號北上士林小直線北上匝道，每日於早上7 點至9 點
    之上班時間，因車流量壅塞，歷來均有國道交通警察駐守，
    國道交通警察僅在該處疏導交通，並未取締行駛路肩之駕駛
    人，長久以來造成民眾對此路段於上班時間可行駛路肩之錯
    誤信賴，民眾錯誤信賴既已造成，國道交通警察要進行取締
    ，即應先宣導或設立警語，警方未為之即逕行舉發，實有利
    用民眾錯誤信賴而行充實取締業績之嫌。請調查因認該路段
    上開期間可行駛路肩，而行駛，而遭逕行舉發，進而申訴之
    案件數量，即可明異議人所述不虛。
  2.違反道路交通管理事件統一裁罰基準及處理細則第15條及第
    28條均明訂逕行舉發之違規，其舉發日至到案日，應為30日
    ，警方逕行舉發應依該細則之規定。另國道路肩有時開放，
    有時不開放，開放之長短又不一，讓民眾混淆，若國道路肩
    根本不應開放，警察開放部分路肩之作法，豈非設下便利將
    來取締之陷阱？
  3.又內政部警政署交通組組長何國榮接受媒體訪問時曾明白表
    示，警署已修正做法要求員拍照位必須在道路範圍以內，惟
    異議人遭舉發之照片，均為取締人員隱匿在國道旁維修孔後
    所拍攝。
  異議人據此聲明異議。
三按汽車行駛於高速公路、快速公路或設站管制之道路，不遵使
  用限制、禁止、行車管制及管理事項之管制規則而有未依規定
  使用路肩者，處汽車駕駛人新臺幣3,000 元以上6,000 元以下
  罰鍰，並記違規點數1 點，道路交通管理處罰條例第33條第1
  項第9 款及第63條第1 項第1 款亦分別規定甚明。又小型車違
  反道路交通管理處罰條例第33條第1 項第9 款之規定者，於期
  限內繳納或到案聽候裁決者，處罰鍰新台幣4,000 元，此違反
  道路交通管理事件統一裁罰標準表亦有明文。
四查異議人所有車號T5-0786 號自用小客車，於前揭時間，均行
  駛於國道1 號北上士林小直線之路肩等情，為異議人自承不諱
  ，復有採證照片及內政部警政署國道公路警察局96年6 月28日
  公警局交字第ZAA045343 號及96年6 月22日公警局交字第ZAA
  044761號舉發違反道路交通管理事件通知單（下稱舉發通知單
  ）在卷可徵，堪可認定。異議人雖以前詞為辯，然：
  1.按高速公路及快速公路交通管制規則第9 條第1 項第2 款規
    定：汽車行駛高速公路及快速公路，不得在路肩上行駛，或
    利用路肩超越前車或倒車。另第3 款規定：汽車行駛高速公
    路及快速公路不得在加速車道、減速車道或單車道之匝道上
    超越前車或倒車。足見高速公路路肩依高速公路交通管制規
    則，原則禁止，例外開放行駛，開放路段、時段均有明確告
    示，除公路警察指揮外，對於未告示路段、時段，駕駛人自
    應遵守禁止規定，不得以任何理由行駛路肩，而異議人既為
    合法領有駕駛執照之人，對於高速公路原則禁止行駛路肩之
    規定，自當甚為明瞭，且高速公路設置路肩，本即供緊急目
    的使用，而屬維護公共利益所必要，路肩之通暢與否，攸關
    緊急事故之處理，甚且影響重傷、重症患者之救援時間，絕
    非可依駕駛人之片面判斷而可任意使用者，而依異議人前開
    所辯情節以觀，其上開時日行駛於路肩時，該路段並無得行
    駛路肩之告示，亦無公路警察指揮指示可行走路肩，而異議
    人行走路肩僅係為上班，並無何緊急目的，依前開說明，其
    行駛路肩當屬違法，其上開所辯顯屬無憑。
  2.次按違反道路交通管理事件統一裁罰基準及處理細則第15條
    既係規定「填製通知單，應到案日期應距舉發日15日；其屬
    逕行舉發者，其應到案之日期距舉發日為30日」，查本件為
    逕行舉發，舉發日為96年6 月28日之公警局交字第ZAA04534
    3 號舉發通知單，其應到案日為96年7 月28日，舉發日為96
    年6 月22日之公警局交字第ZAA044761 號舉發通知單，其應
    到案日為96年7 月22日，2 張舉發通知單所定之應到案日距
    舉發日均未逾30日，是本件舉發通知單開立之行政程序自無
    違法。
  3.又查本件係內政部警政署國道公路警察局第一警察隊因所轄
    士林小直線，於每日上班時間均常壅塞，且常有車輛違規行
    駛路肩，造成該路段壅塞情形更加嚴重，有民眾屢次向該隊
    反應違規行駛路肩嚴重，該隊本於職責以科學儀器蒐證並依
    規定舉發行駛路肩違規等語，有該局96年7 月6 日公局交字
    第0960072064號函在卷為憑，足認本件執勤員警並非以不當
    方式取締。而依道路交通管理處罰條例第7 條之2 第2 項但
    書第2 款亦規定，汽車駕駛人行駛路肩者，不限定以固定式
    科學儀器取得證據資料證明其行為違規，是本件執勤員警對
    異議人違規行駛路肩行為，使用非固定式科學儀器舉發，乃
    於法有據。再者，執勤員警係依據道路之設置情形、交通流
    量等一切因素綜合判斷後，始決定執行違規行駛路肩取締勤
    務之地點，況就執勤地點法令亦未設有明文限制，故執勤員
    警使用非固定式科學儀器採證之結果既無違誤之處，則原處
    分機關憑以認定異議人有上開違規使用路肩之違規行為，並
    非無據。是異議人自不得以本件執勤員警係隱匿在國道旁維
    修孔後所拍攝，非在道路範圍以內，而任意指摘本件舉發過
    程有何違法之處。
五、綜上所述，異議人駕駛上開車輛，確有在前揭時、地行駛於
    高速公路違規使用路肩之違規行為，從而，原處分機關依前
    開道路交通管理處罰條例第33條第1 項第9 款、第63條第1
    項第1 款之規定，裁處異議人每筆罰鍰4,000 元，2 筆共計
    8,000 元，並各記違規點數1 點，共計2 點尚無違誤。異議
    人猶執前詞指摘原處分不當，為無理由，自應將其異議駁回
    。
六據上論斷，應依道路交通案件處理辦法第19條，裁定如主文。
中    華    民    國    97    年    2     月    29    日
                  交通法庭    法  官      江翠萍
以上正本證明與原本無異。
如不服本裁定應於送達後5日內向本院提出抗告狀。
                              書記官      陳慧玲
中    華    民    國    97    年    3     月    3     日


司法院資訊處製作；財團法人民間司法改革基金會備份。
